【裁判字號】    97,交上易,61
【裁判日期】    970722
【裁判案由】    過失致死
【裁判全文】
臺灣高等法院高雄分院刑事判決        97年度交上易字第61號
上  訴  人  臺灣高雄地方法院檢察署檢察官
被      告  乙○○
上列上訴人因被告過失致死等案件，不服臺灣高雄地方法院97年
度審交易字第21號中華民國97年4 月25日第一審判決（起訴案號
：臺灣高雄地方法院檢察署97年度調偵字第116 號），提起上訴
，本院判決如下：
    主  文
上訴駁回。
    事  實
一、乙○○未考領合格駕駛執照禁止其駕駛，應注意飲用酒類後
    不宜駕車，竟於96年11月17日17時55分許，因飲用酒類後（
    事後呼氣酒精濃度達每公升0.77毫克），已不能安全駕駛動
    力交通工具，猶無駕駛執照而駕駛車牌號碼GSF-315 號重型
    機車，沿高雄縣鳳山市○○路○○道由東往西方向行駛，欲
    返回住處，於行經該路段大智陸橋之際，理當注意汽機車行
    駛時，駕駛人應注意車前狀況，隨時採取必要之安全措施，
    且在設有快慢車道分隔線之慢車道，行車速度不得超過時速
    40公里，而依當時天氣晴、夜間有照明、柏油路面乾燥且無
    缺陷、道路無障礙物、視距良好，並無不能注意之情事，詎
    乙○○竟因酒後注意力、反應力減弱，致疏未注意及此，乃
    自後追撞其前方由陳林阿招所騎循同一路段同向行駛之腳踏
    車，致陳林阿招人車俱倒，受有右側硬腦膜下出血、心肺衰
    竭併腦幹失能之傷害，經送醫救治無效，延至96年11月19日
    2 時10分許傷重不治死亡。乙○○於肇事後留在事故現場，
    主動向據報前往現場處理之員警供承肇事犯罪，自首並接受
    裁判，經承辦員警測得其呼氣酒精濃度高達每公升0.77毫克
    ，乃悉全情。
二、案經陳林阿招之子甲○○訴由高雄縣政府警察局鳳山分局報
    請臺灣高雄地方法院檢察署檢察官偵查起訴。
    理  由
壹、程序方面：
一、按被告以外之人（包括證人、鑑定人、告訴人、被害人及共
    同被告等）於審判外之陳述雖不符刑事訴訟法第159 條之1
    至之4 等四條之規定，而經當事人於審判程序同意作為證據
    ，法院審酌該言詞陳述或書面陳述作成時之情況，認為適當
    者，亦得為證據；當事人、代理人或辯護人於法院調查證據
    時，知有刑事訴訟法第159 條第1 項不得為證據之情形，而
    未於言詞辯論終結前聲明異議者，視為有前項之同意，刑事
    訴訟法第159 條之5 定有明文。立法意旨在於傳聞證據未經
    當事人之反對詰問予以核實，原則上先予排除。惟若當事人
    已放棄反對詰問權，於審判程序中表明同意該等傳聞證據可
    作為證據；或於言詞辯論終結前未聲明異議，基於尊重當事
    人對傳聞證據之處分權，及證據資料愈豐富，愈有助於真實
    發見之理念，且強化言詞辯論主義，使訴訟程序得以順暢進
    行，上開傳聞證據亦均具有證據能力。本件證人即告訴人於
    警詢陳述暨被告警詢陳述，當事人於本院準備程序明示同意
    作為證據，本院審酌上開筆錄作成時，較無人情施壓或干擾
    ，亦無不當取供之情形，認為以之作為本案之證據亦屬適當
    ，是告訴人於警詢中之陳述，自具有證據能力。
二、按刑事訴訟法第159 條之4 規定，除前三條之情形外，下列
    文書亦得為證據：「一除顯有不可信之情況外，公務員職務
    上製作之紀錄文書、證明文書。二除顯有不可信之情況外，
    從事業務之人於業務上或通常業務過程所須製作之紀錄文書
    、證明文書。三除前二款之情形外，其他於可信之特別情況
    下所製作之文書。」，本件道路交通事故現場圖暨調查報告
    表(一)、(二)，長庚紀念醫院診斷證明書，臺灣高雄地方法院檢
    察署相驗筆錄、相驗屍體證明書、驗斷書，酒精濃度呼氣測
    試報告暨刑法第185 條之3 案件測試觀察紀錄報告書等均屬
    從事業務之人於業務上或通常業務過程所須製作之文書，經
    查亦無顯不可信之情況，上開文書應具有證據能力。
三、傳聞法則乃對於被告以外之人於審判外之言詞或書面陳述，
    亦即針對被告以外之人於審判外以言詞或書面所為之供述證
    據而為規範。卷附事故現場及車損照片、相驗照片，乃以科
    學、機械之方式，對於所拍攝內容所為忠實且正確之記錄，
    上開照片在性質上亦非供述證據，無刑事訴訟法第159 條第
    1 項規定之適用。
貳、實體方面：
一、訊據被告乙○○直承酒後（醉）而無照駕駛GSF-315 號重型
    機車，沿高雄縣鳳山市○○路○○道由東往西方向行駛欲返
    回住處，於行經該路段大智陸橋之際追撞其前方由陳林阿招
    所騎循同一路段同向行駛之腳踏車，致陳林阿招人車俱倒，
    受有右側硬腦膜下出血、心肺衰竭併腦幹失能之傷害，經送
    醫救治無效，延至96年11月19日2 時10分許傷重不治死亡。
    於警訊及原審偵審中亦迭次同此供承無異。並有道路交通事
    故現場圖暨調查報告表(一)、(二)、事故現場及車損照片、長庚
    紀念醫院診斷證明書、臺灣高雄地方法院檢察署相驗筆錄、
    相驗屍體證明書、驗斷書、相驗照片及酒精濃度呼氣測試報
    告暨刑法第185 條之3 案件測試觀察紀錄報告書在卷可資參
    證。按被告之自白，非出於強暴、脅迫、利誘、詐欺、疲勞
    訊問、違法羈押或其他不當方法，且與事實相符者，得為證
    據，刑事訴訟法第156 條第1 項定有明文。亦即被告之自白
    係出於自由意思，且與事實相符者，即有證據能力，被告迭
    次自白，均係出於自由意志，自得採為本件判決之基礎。由
    上揭各證據資料研析，足認被告之自白核與事實相符，本件
    事證明確。
二、按「汽車行駛時，駕駛人應注意車前狀況，並隨時採取必要
    之安全措施。」道路交通安全規則第94條第3 項定有明文，
    此為一般駕駛人所應注意之事項，依卷附道路交通事故調查
    報告表「(一)」所載，當時雖係雨天，路面濕潤，夜間無照明
    ，然該路無障礙物，且視距良好，且被告迭次自承駕駛機車
    追撞騎腳踏車之被害人人車俱倒傷重死亡，其疏未注意警戒
    前方路況致肇禍端，情極明顯。
三、按汽車駕駛人飲用酒類或其他類似物後其吐氣所含酒精濃度
    超過每公升0.25毫克或血液中酒精濃度超過0.05% 以上者，
    不得駕車；若呼氣酒精濃度每公升達0.55毫克時，平衡感與
    判斷力障礙度增高，會有精神錯亂，平衡感受損等現象，其
    肇事率為正常人之10倍，被告肇事後，經承辦員警測得其呼
    氣酒精濃度高達每公升0.77毫克，有酒精濃度測定值及刑法
    第185 條之3 案件測試觀察紀錄表各1 紙附卷可憑，足認被
    告確因酒醉而致使駕駛判斷力欠佳，已達無法正常且安全駕
    駛動力交通工具之程度，是被告上揭服用酒類不能安全駕駛
    動力交通工具而駕駛之犯行，應堪認定。
四、被告飲酒後，呼氣酒精濃度達每公升0.77毫克，已不能安全
    駕駛動力交通工具，竟擅自駕駛機車行駛於市區道路，應構
    成刑法第185 條之3 公共危險罪；關於駕駛機車過失致人於
    死之所為，係犯刑法第276 條第1 項之過失致死罪。被告行
    為後，刑法第185 條之3 規定業於97年1 月2 日修正公布，
    並自同年月4 日施行，玆經新舊法比較結果，新法提高本罪
    罰金刑之刑度，且得與徒刑、拘役併罰之，並未較有利於被
    告，是以本案犯行應依被告行為時之舊法處斷，從而核被告
    酒後騎車所為，乃係犯修正前刑法第185 條之3 之不能安全
    駕駛動力交通工具罪。被告未考領合格駕駛執照，且呼氣酒
    精濃度達每公升0.77毫克情況下，仍駕駛機車致陳林阿招死
    亡，依法應負刑事責任，應依道路交通管理處罰條例第86條
    第1 項之規定加重其刑（雖有2 加重事由，亦僅加重1 次，
    不生遞予加重之問題）。又被告於肇事後留在現場，主動向
    據報前往現場處理之員警供承肇事犯罪一節，由前開刑法第
    185 條之3 案件測試觀察紀錄報告書等件係在事故現場作成
    可資證，是以被告對於未經發覺之犯罪自首而接受裁判，應
    依刑法第62條前段之規定，減輕其刑，且先加後減。被告所
    犯上開2 罪間，犯意各別，行為互異，自應予分論併罰。
五、原審依修正前刑法第185 條之3 ，刑法第2 條第1 項前段、
    第276 條第1 項、第62條前段、第51條第5 款、第74條第1
    項第1 款，道路交通管理處罰條例第86條第1 項，刑法施行
    法第1 條之1 ，並審酌被告在飲酒後、呼氣所含酒精成分達
    每公升0.77毫克  之情狀下，貿然駕駛機車上路，已對一般
    用路大眾造成高度危險，而顯然忽視他人生命、財產之安全
    ，且確已造成本件之重大車禍事故；及其酒駕疏未注意車前
    狀況等過失，因而造成陳林阿招死亡此一無可回復之重大損
    害，念被告坦承犯行，並已賠付被害人家屬而達成和解，有
    原審法院97年度審交附民字第6 號和解筆錄可按，犯後態度
    尚稱良好等一切情狀，分別量處不能安全駕駛動力交通工具
    而駕駛，處有期徒刑月；過失致人於死，處有期徒刑壹年
    。應執行有期徒刑壹年貳月。復以被告前未曾因故意犯罪受
    有期徒刑以上刑之宣告，有臺灣高等法院被告前案紀錄表1
    份在卷足憑，其因一時失慮，偶罹刑典，且其犯後坦承犯行
    ，並已賠付被害人家屬而達成和解，態度尚稱良好，經此罪
    刑之宣告後，當知所警惕，信無再犯之虞，本院認前開所宣
    告之刑，以暫不執行為適當，爰依刑法第74條第1 項第1 款
    之規定，予以宣告緩刑2 年，以啟自新。認事用法尚無不合
    ，量刑並定執行刑及諭知緩刑，亦稱妥適，檢察官循告訴人
    之請求上訴意旨：「被告係酒後駕車致人於死，依道路交通
    管理處罰條例本應加重其刑，且被害人就本件車禍之發生並
    無任何過失責任，且係在發送其子喜帖返家途中遭遇不測，
    原審判決無慮被害人家屬之傷痛與感受，及酒後駕車對於社
    會之危險性，對被告宣告緩刑，並無任何實質懲戒效果，被
    告未考領有駕駛執照，本件違反之注意義務又包含酒後駕車
    、超速行駛、未注意車前狀況等，情節重大，是否適宜宣告
    緩刑，容有再行斟酌之餘地。」等語，指摘原判決不當，經
    查，當事人對量刑所表示之意見，僅足供法院審酌之參考，
    法院之處遇，屬事實審法院之職權，若未逾出法定之範疇，
    即非可濫予指摘（最高法院82年度台上字第4170號、84年度
    台非字第286 號判決意旨參照），本件上訴並無可取，為無
    理由，應予駁回。
據上論斷，應依刑事訴訟法第368條，判決如主文。
本案經檢察官劉玲興到庭執行職務。
中    華    民    國    97    年    7     月    22    日
                  刑事第二庭  審判長法  官  林正雄
                                    法  官  黃壽燕
                                    法  官  陳啟造
以上正本證明與原本無異。
不得上訴。
中    華    民    國    97    年    7     月    22    日
                                    書記官  彭筱瑗
附錄本判決論罪科刑法條：
《修正前刑法第185 條之3 》
服用毒品、麻醉藥品、酒類或其他相類之物，不能安全駕駛動力
交通工具而駕駛者，處1 年以下有期徒刑、拘役或3 萬元以下罰
金。
《第276 條第1 項》
因過失致人於死者，處2 年以下有期徒刑、拘役或2,000 元以下
罰金。
從事業務之人，因業務上之過失犯前項之罪者，處5 年以下有期
徒刑或拘役，得併科3,000元以下罰金。


司法院資訊處製作；財團法人民間司法改革基金會備份。
